臺灣高等法院臺中分院刑事判決　　　　　　　　　　九十三年度上易字第二四七號
　　上　訴　人　臺灣臺中地方法院檢察署檢察官
　　上　訴　人
　　即　被　告　甲○○
　　選任辯護人　詹漢山
　　　　　　　　謝英吉
右上訴人因被告妨害自由等案件，不服臺灣臺中地方法院九十二年度訴字第二二四五
號中華民國九十二年十二月二十九日第一審判決（起訴案號：臺灣臺中地方法院檢察
署九十二年度偵字第二八五四號、第一○○四八號、第一二四七五號），提起上訴，
本院判決如左：
    主      文
上訴駁回。
    事      實
一、甲○○前自民國八十二年間起，先後因違反肅清煙毒條例、重利罪、藥事法、槍
    砲彈藥刀械管制條例、妨害公務、偽造有價證券等案件，分別經法院判處有期徒
    刑確定，並由本院於八十八年七月十五日以八十八年度聲字第五０三號定應執行
    刑七年四月，甫於九十一年十月十五日因縮短刑期假釋出監（假釋尚未期滿，不
    構成累犯），猶不知衷心悔悟，其因認丁○○積欠新臺幣（下同）二百萬元債務
    未能償還，竟與任職債務處理公司，綽號「阿祥」之陳鏡明謀議（待判決確定後
    ，另由檢察官依法查處），欲藉由危害生命、身體安全之方式恐嚇丁○○，以遂
    其討債之目的。甲○○乃於九十一年十二月四日晚間七時三十分許，與陳鏡明及
    另二名由陳鏡明糾集之真實姓名年籍均不詳，綽號「安迪」及「張進田」之成年
    男子，基於恐嚇之犯意聯絡，共同前往臺中縣霧峰鄉○○路○段一二六巷三一號
    丁○○住處後方修車廠內，向丁○○索討債務。迨到達前開處所，甲○○即向丁○○聲稱積欠二百萬元應該償還等語，並出言對丁○○恫嚇稱：「錢如果不還，
    你怎樣死都不知道」等語，使丁○○心生畏懼，致生危害於安全。適丁○○之子
    戊○○因聽聞雙方爭吵之聲音，乃自修車廠旁之住處進入修車廠內欲探其究竟，
    見其父丁○○因甲○○之言心生畏怖，即護送丁○○前往住處躲避，丁○○始免
    於遭受具體危害。
二、案經丁○○告訴暨臺中縣警察局霧峰分局報請臺灣臺中地方法院檢察署檢察官偵
    查起訴。
    理      由
壹、有罪部分：
  一、訊據上訴人即被告甲○○固坦承有於右揭時日，偕同綽號「阿祥」之陳鏡明及
      二名陳鏡明之友人，前往告訴人丁○○之住處尋訪，欲與告訴人丁○○商討有
      關雙方間債權債務處理之事宜，惟矢口否認有何恐嚇犯行，辯稱：伊目前仍於
      假釋期間，實不敢有任何非法之言行招致假釋撤銷之後果。伊當日至丁○○家
      中，只跟他談債務問題，沒有恐嚇，伊是因為丁○○向伊太太說要以五十萬元
      解決，所以伊才與他們三人去找丁○○，伊去的時候，丁○○與林平源、丙○○、丁○○的太太在泡茶，我們跟他們一起泡茶，一起談論債務的事情，伊問
      他說是否要還伊五十萬，他說他已沒錢還伊，丁○○他太太說「你假釋出來還
      敢來要錢」，伊說你要摸良心講話，陳鏡明就站起來說「假釋不能來要錢嗎」
      ，丙○○要陳鏡明說話小聲點，他們二人就起口角，伊要陳鏡明不要跟他吵架
      ，伊又向他們道歉，丁○○的太太很大聲的站起來，伊要林平源去叫警察，林
      平源說他不是此村的村長，當時剛好戊○○回來，對著大家講不要走，他說要
      去拿「小隻的」（指槍枝），因伊假釋，怕發生衝突，我們就趕快走，伊有向
      丙○○等人道歉，我們走到門口時，遇到戊○○，戊○○看到我們，說看到一
      次就打一次，丁○○的太太推戊○○進去，不要出來，後來我們就走了，我們
      沒有恐嚇，沒有跟他們對罵云云。經查：
      (一)右揭事實，業據告訴人丁○○於警詢、偵查、原審及本院審理時均指訴甚詳
        （見九十二年度偵字第二八五四號卷第一五頁、第一八頁至第一九頁、第四
        七頁，原審卷第一０二頁至第一０六頁、本院九十三年四月五日審判筆錄）
        。而證人即事發當時亦在現場之丙○○亦於警詢中陳稱：伊有看到被告甲○○與其他三名男子來找告訴人，被告先對告訴人說「錢要算一算」，但告訴
        人表示錢都已經還清楚，沒有欠錢，並當場辱罵三字經，被告乃對丁○○說
        「錢如果不還，怎麼死的都不知道」等語（見同上偵查卷第二三之一頁），
        核與告訴人丁○○指訴情節大致相符，以證人丙○○與被告素昧平生，衡情
        應無設詞故意誣陷被告之理，堪認證人丙○○此部分證詞，應與事實相符，
        堪予採信（被告及其選任辯護人業於本院準備程序就證人丙○○於警詢時證
        詞之證據能力表示無意見），是被告自有為恐嚇之犯行無訛。至證人丙○○
        雖於偵查中改稱係與被告同行之其中一人出言恐嚇云云，另於原審審理中證
        稱伊不記得當天有何人為恐嚇行為云云；再於本院審理時證述：伊在刑事局
        有加油添醋，事實上並沒有說要給誰死云云，惟檢察官訊問證人丙○○時距
        事故發生已四月有餘，至證人丙○○於原審接受詰問離案發之時更已將近一
        年，依常理本難期待證人丙○○對與其自身無涉之事項翔實記憶、描述，參
        以證人丙○○在九十一年十二月二十五日於警局接受訊問時，距離事發僅二
        十餘日，斯時其記憶應較為清晰、正確，故證人丙○○之證詞應以警詢中所
        述較為可採，堪認當日出言恐嚇者應係被告本人，公訴人認係綽號「阿祥」
        之陳鏡明出言恐嚇，尚有誤會，應併指明。至證人丙○○於本院審理時改稱
        伊當時在警局有加油添醋情形云云，然以該證人與被告間並無何怨隙，應無
        於警詢時特予虛構不實事實不利被告之理，其嗣於本院審理時證述：係因當
        時有一位少年罵伊，伊不知道該少年的年紀，嗣後丁○○報案，伊因為他們
        罵伊母親，伊很生氣，希望把那個罵伊母親的人找出來，想打那個罵伊母親
        的年輕人，所以才這樣說云云，惟苟如該證人所言，其係不滿當時有一位少
        年罵其母親，衡情，應於警詢時述明係由該少年出口恐嚇，而遂其找出該少
        年而予以教訓之目的，焉有可能謂係被告出言恐嚇之理，況證人丙○○嗣於
        偵查、原審時均未說明伊於警局時有加油添醋之情形，其於本院審理時之證
        言，核與其之前所證明顯不符，亦與告訴人所訴不符，應係事後迴護被告之
        詞，不足採信。
      (二)另證人即當時亦於現場之人林平源固於警詢、偵查及原審審理時俱證述：伊
        未看到及聽聞被告或其他人有何恐嚇之言語等語（見同上偵查卷第二八五四
        號卷第二六頁、第四一頁，原審卷第一一五頁），惟其亦同時證稱：伊當時
        因見雙方口氣不佳，即先行離開，且因事不關己，故伊並未注意雙方商談之
        內容等語，證人林平源既於被告與告訴人雙方欲起爭執之際，隨即先行離開
        現場，則證人林平源自無從聽聞被告嗣後所為恐嚇之言詞。再證人即被告隨
        行之友人陳鏡明雖亦於原審審理時到庭陳稱：當日被告與告訴人雙方固有言
        語之爭執，但並無人出言恐嚇云云（見原審卷第一０九頁），惟證人陳鏡明
        係與被告同往告訴人家中，被告既已出言恐嚇，則證人陳鏡明之證詞有令自
        己同受刑事追訴處罰之危險，衡情更難期待其能持平而論，而與事實相符，
是證人林平源與陳鏡明之證詞，均不足據為被告有利認定之憑採。至被告之
        選任辯護人雖於原審請求調查告訴人之前科，旨欲證明告訴人前有誣告之犯
        行，其所指自不足採信，然原審認此證據之調查，核與本件被告犯罪事實之
        證明無關，已於準備程序駁回被告選任辯護人此部分之聲請，併此敘明。
      (三)又被告雖謂其係因告訴人欲還伊五十萬元而前往告訴人處，惟此經告訴人否
        認，且苟如被告所辯，告訴人既自己陳明要還錢，被告理應欣然前往取款，
        為何反而由被告夥同陳鏡明並由陳鏡明糾集真實姓名年籍均不詳，綽號「安
        迪」及「張進田」之成年男子共同前往告訴人住處而與告訴人發生爭執，被
        告如單純取款，何致需夥同另外三人一同前往，此亦顯與常理有違，益證被
        告所辯應係事後卸責之詞，不足採信。
      (四)綜上，本件事證已臻明確，被告恐嚇犯行事證明確，洵堪認定，應予依法論
        科。
  二、核被告甲○○所為，係犯刑法第三百零五條之罪。被告與陳鏡明及真實姓名年
      籍均不詳，綽號「安迪」及「張進田」之成年男子間，就前揭犯行有犯意聯絡
      及行為分擔，俱為共同正犯。原審經審理之結果，認被告罪證明確，因而適用
      刑事訴訟法第二百九十九條第一項前段、刑法第二十八條、第三百零五條、第
      四十一條第一項前段、罰金罰鍰提高標準條例第一條前段、第二條等規定，並
      審酌被告被告自八十二年間起，先後因違反肅清煙毒條例、重利罪、藥事法、
      槍砲彈藥刀械管制條例、妨害公務、偽造有價證券等案件，分別經法院判處有
      期徒刑確定，素行不佳，有臺灣高等法院被告全國前案紀錄表可查，被告就其
      與告訴人丁○○間之債務糾紛，不思以合法途徑解決，逕恣意糾眾恐嚇告訴人
      ，其行為顯有失當，兼衡酌被告犯罪所生之危害非鉅、犯罪之手段與犯罪後態
      度等一切情狀，量處被告有期徒刑四月，並諭知易科罰金之折算標準。核其認
      事用法均無不合，量刑亦屬妥適。被告上訴意旨空言指摘其未犯罪云云，其上
      訴核無理由，應予駁回。
  三、公訴意旨另稱：告訴人丁○○之子戊○○於前開時、地，欲護送告訴人丁○○
      返回住處時，被告甲○○等人竟仍趨前跟隨，被告因見已無其他人士在場，即
      出言恐嚇告訴人稱：要讓你怎麼死的都不知道等語，致丁○○復因而心生畏懼
      ，因認被告此部分所為亦犯刑法恐嚇罪嫌云云。惟按犯罪事實應依證據認定之
      ，無證據不得認定犯罪事實，刑事訴訟法第一百五十四條第二項定有明文。又
      告訴人之指訴，係以使被告判罪處刑為目的，故多作不利於被告之陳述，自不
      得以其指訴為被告犯罪之唯一證據，亦有最高法院五十二年台上字第一三○○
      號、三十年上字第八一六號判例意旨、八十一年度台上字第三五三九號、八十
      四年度台上字第五三六八號裁判意旨可資參照。本件公訴人認被告涉犯此部分
      恐嚇犯嫌，無非係以告訴人之指述為其論據，惟在場之證人丙○○始終未曾證
      陳被告嗣有復為恐嚇之言行，甚而證人即告訴人之子戊○○亦於原審審理時陳
      稱：伊從住家下來修車廠護送其父親回家，並未聽聞被告有何後續恐嚇之言語
      等語（見原審卷第一０七頁至第一０八頁），是僅憑前揭告訴人之指述而欠缺
      其他積極證據之情況下，尚難遽認被告復有公訴人此部分所指之恐嚇犯行，然
      公訴人認此與前開論罪科刑部分有連續犯之裁判上一罪關係，爰不另為無罪之
      諭知，應併敘明。
貳、無罪部分：
  一、公訴意旨另謂：被告甲○○見告訴人丁○○就上開恐嚇犯行提出告訴，竟因而
      心生不滿，欲以毀損之行為遂其威嚇告訴人丁○○還債及撤回告訴之目的，乃
      於九十二年三月三十一日下午三時許，由姓名年籍不詳之男子二名，至臺中縣
      霧峰鄉○○村○○路○段一二六巷三一號告訴人所經營之修車廠外，由其中一
      名男子以拳頭大小之石塊擲向告訴人所有之車號ＵＮ－一九七九號自小貨車駕
      駛座前方之擋風玻璃，致該擋風玻璃毀損達不堪用之程度，該男子隨即坐上由
      另一名男子駕駛未掛車牌之黑色賓士轎車逃逸，因認被告此部分所為涉犯刑法
      第三百五十四條之毀損罪嫌云云。
  二、按犯罪事實應依證據認定之，無證據不得認定犯罪事實；不能證明被告犯罪者
      ，應諭知無罪之判決，刑事訴訟法第一百五十四條第二項、第三百零一條第一
      項分別定有明文。又告訴人之指訴，係以使被告受刑事訴追為目的，是其陳述
      是否與事實相符，仍應調查其他證據以資審認（最高法院五十二年度台上字第
      一三００號判例參照）；被害人所述被害情形如無瑕疵可指，而就其他方面調
      查又與事實相符，則其供述始得為判決之基礎（最高法院三十二年度上字第六
      五七號判例參照）。
  三、本件公訴人認被告甲○○涉有此部分毀損犯嫌，無非係以：前開事實，業經告
      訴人丁○○指訴歷歷，核與證人即告訴人之子戊○○與告訴人之學徒葉宗益所
      證情節相符，並有告訴人所有之車號ＵＮ－一九七九號自小貨車駕駛座前方之
      擋風玻璃遭石塊砸毀，已達不堪用程度之照片四張可稽等為主要論據。訊據被
      告則堅決否認有何毀損犯行，辯稱：告訴人所指車輛擋風玻璃遭人砸毀之時間
      ，伊係於中投公路五福匝道口旁之檳榔攤工地監工，當日伊未曾到過告訴人之
      修車廠，亦未唆使他人前去毀損告訴人車輛等語。
  四、經查，依前開卷附照片所示（見偵字第一００四八號影印卷第三二頁反面、第
      三三頁），僅能證明告訴人丁○○之前開貨車確有遭人砸毀之情事，然尚難遽
      認即屬被告甲○○所為，先予敘明。而告訴人業於警詢時坦陳並未親眼見聞其
      貨車車窗玻璃遭砸毀之景況，其所指陳俱係聽聞其子戊○○所言（見偵字第一
      ００四八號影印卷第二六頁），自屬傳聞，是告訴人此部分指述亦難據為認定
      被告毀損犯行之憑採。另證人戊○○雖於警詢、偵查中均證稱：伊確有親眼目
      睹被告持石塊砸毀伊父親貨車之擋風玻璃云云（見偵字第一００四八號影印卷
      第二七頁反面至第二八頁、第四九頁），其於偵查中且稱因被告後腦勺微禿，
      是其雖僅目視該砸車之人之背影，仍能清楚辨認該人即係被告無誤，然另一現
      場目擊之證人即告訴人之學徒葉宗益卻於偵查中證陳砸車之人頭部戴有帽子（
      見偵字第一００四八號影印卷第四四頁），依此，證人戊○○又如何能目視該
      人之後腦勺，而清楚辨識即係被告為毀損犯行？是二目擊證人所證既相互矛盾
      而有瑕疵可指，自均難為被告犯行認定之憑據。況證人邱明昌、林金乾與林金
      章亦均於偵查中到庭證述：被告當日確與其等同於中投公路五福匝道口旁之檳
      榔攤工地工作，並未離開等語，更難遽認被告有何毀損之犯行。
  五、綜上，公訴人所舉告訴人指訴及證人戊○○、葉宗益之證詞，不足認被告確有
      毀損之行為，自難僅憑告訴人之片面指訴，而遽入被告確有涉犯毀損罪。本件
      公訴人所憑之證據，無論直接或間接證據，均尚未達於一般之人均可得確信，
      而無合理之懷疑存在之程度，本院亦查無其他確切證據，足以證明被告確應負
      本件毀損罪責，被告此部分之犯行尚屬不能證明。公訴人雖認此部分與被告前
      揭經論罪科刑之恐嚇犯行間有牽連犯之裁判上之一罪關係，惟原審以公訴人所
      指二犯行時間差距三月有餘，且核無方法結果之牽連關係，依法自應就公訴人
      此部分所指，於主文另為無罪判決之諭知，經核認事用法，並無不合，檢察官
      上訴意旨認應對被告毀損部分予以論罪科刑，而指摘原判決不當，惟並未提出
      積極證據佐證，其上訴經查為無理由，應予駁回。
據上論斷，應依刑事訴訟法第三百六十八條，判決如主文。
本案經檢察官乙○○到庭執行職務。
中      華      民      國      九十三  年      四      月      十九    日
                                臺灣高等法院臺中分院刑事第六庭
                                      審判長法  官  李  文  雄
                                            法  官  邱  顯  祥
                                            法  官  陳  秀  
右正本證明與原本無異。
不得上訴。
                                            書記官  巫  彥  佳
中      華      民      國      九十三  年      四      月      二十    日
附錄本案論罪科刑法條全文：
刑法第三百零五條
以加害生命、身體、自由、名譽、財產之事，恐嚇他人致生危害於安全者，處二年以
下有期徒刑、拘役或三百元以下罰金。
              Ａ
